最高法院刑事判決　　　　　　　　　 110年度台上字第5933號
上　訴　人　沈傳育




上列上訴人因違反槍砲彈藥刀械管制條例案件，不服臺灣高等法
院中華民國110 年4 月28日第二審判決（110 年度上訴字第1403
號，起訴案號：臺灣新竹地方檢察署106 年度偵字第7974、9958
號，106 年度少連偵字第77號），提起上訴，本院判決如下：
    主  文
上訴駁回。
    理  由
一、按刑事訴訟法第377 條規定，上訴於第三審法院，非以判決
    違背法令為理由，不得為之。是提起第三審上訴，應以原判
    決違背法令為理由，係屬法定要件。如果上訴理由書狀並未
    依據卷內訴訟資料，具體指摘原判決不適用何種法則或如何
    適用不當，或所指摘原判決違法情事，顯與法律規定得為第
    三審上訴理由之違法情形，不相適合時，均應認其上訴為不
    合法律上之程式，予以駁回。
二、上訴期間為20日，自送達判決後起算；提起上訴，應以上訴
    書狀提出於原審法院為之，第二審法院如認為上訴逾期，即
    應以判決駁回之，刑事訴訟法第349 條前段、第350 條第 1
    項及第367 條前段分別定有明文。又被告為接受文書之送達
    ，應將其住所、居所或事務所向法院或檢察官陳明，其陳明
    之效力及於同地各級法院，同法第55條第1 項、第2 項亦有
    明文。再依同法第62條準用民事訴訟法第136 條第1 項、第
    137 條第1 項之規定，送達於應受送達人之住居所、事務所
    或營業所，不獲會晤應受送達人者，得將文書付與有辨別事
    理能力之同居人或受僱人。而受公寓大廈管理委員會僱用之
    管理員，其所服勞務包括為公寓大廈住戶接收郵件者，性質
    上應屬全體住戶之受僱人，即與民事訴訟法第137 條第1 項
    規定之受僱人相當。郵政機關之郵差送達文書於住、居所、
    事務所或營業所，不獲會晤應受送達人，而將文書付與公寓
    大廈管理員者，為合法送達，該管理員何時將文書轉交應受
    送達人，已生之送達效力不受影響。
三、本件原判決認定上訴人甲○○因違反槍砲彈藥刀械管制條例
    及剝奪他人行動自由等犯行，經第一審法院依想像競合之例
    於民國110 年1 月29日從一重論上訴人共同犯行為時上開條
    例第8 條第4 項之非法持有可發射子彈具殺傷力之槍枝罪，
    處有期徒刑3 年5 月，併科罰金新臺幣10萬元，並諭知相關
    沒收及罰金如易服勞役之折算標準之判決後，第一審法院將
    判決交郵政機關於110 年2 月3 日12時13分送達至上訴人於
    第一審最後一次審理程序所陳報之住所地（即臺灣省新竹縣
    竹北市○○○○路000 號17樓之3 ），未獲會晤上訴人本人
    ，而由受僱人即大樓管理委員會聘僱之管理員蓋收發章予以
    簽收，有第一審109 年12月25日審判筆錄及送達證書在卷可
    稽（見第一審卷㈢第323 頁、第一審送達證書及信封卷㈡第
    173 頁），故第一審判決書於110 年2 月3 日即生合法送達
    之效力。上訴人嗣雖主張其並未實際居住在上開戶籍地址而
    未受管理員通知等語，然經第一審函詢上開送達地址之「巨
    人社區管理委員會」關於第一審判決書送達情形，經該管理
    委員會函覆略以：社區管理中心於收受第一審法院107 年度
    訴字第325號文書後，於110年2月3日14時26分由社區管理中
    心以「今網智生活」系統登記收件，系統自動傳訊於住戶手
    機app程式等語，此有第一審法院110年3月3日新院嶽刑鼎10
    7 訴325字第006691號函、「巨人社區管理委員會」110年 3
    月11日（110）巨人函字第110031101號函在卷可參（見原審
    卷第105、111頁），則第一審判決書既已於110年2月3 日依
    法送達並由上訴人之受僱人代收，上訴人實際有無前往領取
    、領取時間為何，即非所問，不影響已發生之送達效力。且
    上訴人前開住所在新竹縣竹北市，其向第一審法院提起上訴
    ，不計在途期間，則其上訴期間應自最先發生送達效力翌日
    即110年2月4日起算20日，至同年2月23日星期二屆滿（非國
    定假日），上訴人遲至同年2月25 日始向第一審法院提出上
    訴狀，有卷附上訴人之刑事上訴狀所蓋具「臺灣新竹地方法
    院收狀章」戳章日期可憑（見原審卷第77頁），顯已逾越法
    定上訴之不變期間（20日），且無從命補正。從而，上訴人
    之第二審上訴為不合法，爰不經言詞辯論駁回其第二審上訴
    。經核於法並無不合。上訴意旨未具體指摘原審論斷其第二
    審上訴不合法有何違法或不當，僅請求給予自新機會等語，
    並非合法上訴第三審之理由。其上訴不合法律上之程式，應
    予駁回。又本院為法律審，既從程序上駁回其上訴，所請依
    刑法第59條規定酌量減輕其刑、從輕量刑及宣告緩刑等語，
    不予審酌，附此敘明。
據上論結，應依刑事訴訟法第395 條前段，判決如主文。
中    華    民    國   110    年    11    月    4     日
                  刑事第四庭審判長法  官  林  立  華  
                                  法  官  林  瑞  斌  
                                  法  官  王  敏  慧  
                                  法  官  李  麗  珠  
                                  法  官  謝  靜  恒  
本件正本證明與原本無異
                                  書記官
中    華    民    國   110    年    11    月    8     日